【裁判字號】    98,保險,31
【裁判日期】    981130
【裁判案由】    給付保險金
【裁判全文】
臺灣高雄地方法院民事判決              98年度保險字第31號
原      告  真毅營造有限公司
法定代理人  甲○○
訴訟代理人  阮文泉律師
被      告  泰安產物保險股份有限公司
法定代理人  乙○○
訴訟代理人  丙○○
當事人間給付保險金事件，本院於民國98年11月17日言詞辯論終
結，判決如下：
  主  文
被告應給付原告新台幣參拾肆萬貳仟壹佰伍拾肆元，及自民國九
十八年一月九日起至清償日止，按年息百分之十計算之利息。
訴訟費用由被告負擔。
本判決關於原告勝訴部分，於原告以新台幣壹拾壹萬伍仟元為被
告供擔保後，得假執行。但被告以新台幣參拾肆萬貳仟壹佰伍拾
肆元為原告預供擔保後，得免為假執行。
  事實及理由
一、本件被告經合法通知，無正當理由而未於言詞辯論期日到場
    ，核無民事訴訟法第386 條各款所列情形，爰依原告之聲請
    ，由其一造辯論而為判決。
二、原告主張：原告因於民國93年間向台灣電力公司承攬北營－
    加昌161-KV線新建工程，乃向被告投保工程綜合保險（含第
    三人意外責任險）、保單號碼00000000000 號（下稱系爭保
    險單），保險期間自93年1 月12日起至95年3 月3日 止；另
    向新光產物保險股份有限公司（下稱新光產險公司）投保營
    繕承包人意外責任險、保單號碼93AJP0000000 號 ，保險期
    間自93年2 月23日至94年2 月23日止；向兆豐產物保險股份
    有限公司（下稱兆豐保險公司）承受之中國產物保險股份有
    限公司投保營繕承包人意外責任險，保單號碼93CTL00012號
    ，保險期間自93年4 月27日至94年4 月27日止（新光產險公
    司、兆豐產險公司業於本件訴訟中與原告成立和解）。嗣因
    原告在高雄市○○區○○路與中海路路口之施工路段，未設
    置足夠之夜間警示燈號及道路漸變線長度措施，致訴外人鄭
    文瑞於93年7 月7 日凌晨2 時30分許，於駕駛車牌號碼VS-0
    455 號自小客車搭載訴外人蔡玉書行經該路段時，因閃避不
    及衝向右側路旁之行道樹，造成鄭文瑞及蔡玉書當場傷重死
    亡，嗣經鈞院96年度移調字第49號調解成立，原告應分別給
    付鄭文瑞之父母鄭發昌及曾秀琴新台幣（下同）278,000 元
    、蔡玉書之母親李琦珍278,000 元，共計556,000 元之損害
    賠償金，而原告已依約給付全數上開賠償金額，新光產險公
    司及兆豐產險公司亦均同意按投保金額比例分別給付原告68
    ,431元及34,215元，惟經原告多次催討，被告均拒不給付，
    為此爰依保險法第94條第1 項之規定求為：(一)被告應給付原
    告342,154 元及自起訴狀繕本送達之翌日起至清償日止，按
    年息10％計算之利息，(二)願供擔保，請准宣告假執行。
三、被告則以：依系爭保險單附件七「索賠人特約條款」之規定
    ，索賠代表人為定作人或經定作人指定之被保險人，理賠金
    額應逕付定作人，而鈞院96年度移調字第49號調解成立後，
    定作人台灣電力公司依該條規定不同意被告逕依調解內容給
    付，嗣再函詢台灣電力公司仍無結果，被告自無從逕將保險
    金給付予原告，爰聲明求為判決：(一)原告之訴及假執行之聲
    請駁回，(二)如受不利判決，願供擔保請准宣告免為假執行。
四、兩造爭執及不爭執事項：
  (一)不爭執部分：
  1.原告因於93年間向台灣電力公司承攬北營－加昌161- KV 線
    新建工程，乃向被告投保工程綜合保險（含第三人意外責任
    險）、保單號碼00000000000 號，保險期間自93年1 月12日
    起至95年3 月3 日止，兩造安裝工程綜合保險契約為證（本
    院卷第5 頁、第24～48頁）。
  2.原告於高雄市○○區○○路與中海路路口之施工路段，因未
    設置足夠之夜間警示燈號及道路漸變線長度措施，致訴外人
    鄭文瑞於93年7 月7 日凌晨2 時30分許，於駕駛自小客車搭
    載訴外人蔡玉書行經該路段時，因閃避不及而衝向右側路旁
    之行道樹，並造成鄭文瑞及蔡玉書傷重當場死亡，經本院以
    96年度移調字第49號調解成立，原告應給付鄭文瑞之父母鄭
    發昌及曾秀琴278,000 元、蔡玉書之母親李琦珍278,000 元
    ，共計556,000 元之損害賠償金，被告及台灣電力公司於調
    解過程中均派員全程參與，並同意前述調解方案，有調解程
    序筆錄為證（本院卷第8 ～9 頁）。
  3.原告已依96年度移調字第49號調解筆錄給付賠償金，有高雄
    銀行入戶電匯匯款回條2 張影本為證（本院卷第10頁）。
  4.新光產物保險公司及兆豐產物保險公司均同意按投保金額比
    例分別給付原告68,431元、34,215元，有和解筆錄為證（本
    院卷第88頁背）。
  5.被告就上開事故依投保比例所應負擔之保險金額為342,154
    元。
  (二)爭執部分：
  1.被告得否以台灣電力公司尚未同意為由拒絕給付保險金342
    ,154元有無理由？
五、本件原告主張其向被告投保前述之工程綜合保險（含第三人
    意外責任險），因保險事故發生，被告應依約理賠原告342,
    154 元等語，被告否認原告之主張，並以前詞置辯，經查：
  (一)本件原告於93年間，因向台灣電力公司承攬北營－加昌161-
    KV線新建工程，乃向被告投保工程綜合保險（含第三人意外
    責任險）、保單號碼00000000000 號，保險期間自93年1 月
    12日起至95年3 月3 日止，就第三人意外責任部分，約定每
    一事故最高賠償限額為1,000 萬元，而原告在高雄市○○區
    ○○路與中海路路口之施工路段，因其在上開施工路段之現
    場負責人即訴人羅振德未設置足夠之夜間警示燈號及道路漸
    變線長度措施，致訴外人鄭文瑞於93年7 月7 日凌晨2 時30
    分許，於駕駛自小客車搭載訴外人蔡玉書行經該路段時，因
    閃避不及而衝向右側路旁之行道樹，並造成鄭文瑞及蔡玉書
    傷重當場死亡，而訴外人羅振德所犯業務過失致死罪，經本
    院以96年度交訴字第154 號判決判處有期徒刑1 年，減為有
    期徒刑6 月確定。另就上開意外事故，經本院以96年度移調
    字第49號調解成立，原告應給付鄭文瑞之父母鄭發昌及曾秀
    琴278,000 元、蔡玉書之母親李琦珍278,000 元，共計556,
    0 00元之損害賠償金，且原告已全數支付完畢，而被告及台
    灣電力公司於上述調解過程中均派員全程參與，並同意前述
    調解方案等情，為兩造所不爭執，復有安裝工程綜合保險契
    約、本院上述刑事判決及上述調解程序筆錄等資料在卷可稽
    ，自堪信為真實，是原告主張其向被告投保之第三責任保險
    之保事故已發生，被告負有給付保險金之義務，應屬可採。
  (二)按責任保險人於被保險人對於第三人，依法應負賠償責任，
    而受賠償之請求時，負賠償之責；保險人於第三人由被保險
    人應負責任事故所致之損失，未受賠償以前，不得以賠償金
    額之全部或一部給付被保險人，保險法第90條及第94條第1
    項分別定有明文。次按責任保險人之賠償責任，於因責任事
    故依法應受賠償之第三人向被保險人行使賠償請求權時即發
    生，保險法第94條第1 項規定保險人於第三人由被保險人應
    負責任事故所致之損失，未受賠償以前，不得以賠償金額之
    全部或一部給付被保險人，係為保障該事故之第三人得確實
    獲得賠償而設；即於第三人未受賠償前，保險人得拒絕給付
    賠償金予被保險人（最高法院93年度臺上字第793 號判決要
    旨參照）。本件原告向被告投保之第三責任保險事故，業已
    發生，且本件保險事故之受害人即第三人鄭發昌、曾秀琴及
    李琦珍，已受原告賠償共計556,000 元等節，為兩造所不爭
    執，復有高雄銀行入戶電匯匯款回條2 紙附卷可參，是此部
    分事實，應可認定。雖被告抗辯依系爭保險單附件七「索賠
    人特約條款」之規定，本件理賠金額應逕付予定作人即台灣
    電力公司云云。惟依兩造簽定之上述工程綜合保險契約基本
    條款第2 條規定：「被保險人在施工處所或毗鄰地區，於保
    險期間內，因安裝本係保險契約工程發生意外事故，致第三
    人體傷、死亡或財物所有損害，被保險人依法應賠償責任而
    受賠償請求時，除約定不保事項外，本公司對於被保險人負
    賠償之責」等語，系爭保險單原告為要保人，且為被保險人
    之一，而本件保險事故係因原告員工即訴外人羅振德未在施
    工現場裝設完成警告設備，導致發生本件意外事故，且原告
    已給付賠償金予被害人家屬，是依兩造保險契約約定，被告
    本應給付保險金予原告，雖兩造另有簽定索賠人特約條款，
    其中載明理賠金額應逕付定作人等語，然此條款應僅適用由
    定作人係賠償義務人時始適用之，否則豈有由原告對第三人
    負賠償責任，卻由與該次保險事故完全無涉之定作人即台灣
    電力公司領取保險金之不合理狀況？準此，被告上開抗辯，
    誠無理由。從而，原告依保險法第94條第1 項之規定，請求
    被告給付保險金342,154 元，自有理由，應予准許。
六、綜上所述，原告已舉證證明保險事故業已發生，且保險金之
    給付條件亦已成就，而被告抗辯理賠金額應給付予台灣電力
    公司云云，並無理由。從而，原告依保險契約請求被告給付
    342,154 元，及自起訴狀繕本送達翌日即98年1 月9 日起至
    清償日止，按年息10％計算之利息，為有理由，應予准許。
七、兩造均陳明願供擔保，請准宣告假執行或免為假執行，經核
    均無不合，爰各酌定如主文所示之擔保金額，併予准許。
八、結論：原告之訴為有理由，依民事訴訟法第385 條第1 項前
    段、第78條、第390 條第2 項、第392 條，判決如主文。
中    華    民    國    98    年    11    月    30    日
                  民事第一庭     法    官  張茹棻
上為正本係照原本作成。
如不服本判決，應於送達後20日內，向本院提出上訴狀並表明上
訴理由，如於本判決送達前提起上訴者，應於判決送達後10日內
補提上訴理由書（須附繕本）。
中    華    民    國    98    年    11    月    30    日
                                 書 記 官  黃美秀


司法院資訊處製作；財團法人民間司法改革基金會備份。
